臺灣橋頭地方法院民事判決
111年度旗簡字第128號
原      告  蘇哲緯  

被      告  曾炳文  

上列當事人間請求確認所有權等事件，本院於民國111年9月13日
言詞辯論終結，判決如下：
    主      文
被告應給付原告新臺幣參萬零參佰壹拾壹元，及自民國一一一年
八月十日起至清償日止，按週年利率百分之五計算之利息。
原告其餘之訴駁回。
訴訟費用新臺幣壹仟元由被告負擔二分之一，餘由原告負擔。
本判決第一項得假執行。但被告如以新臺幣參萬零參佰壹拾壹元
為原告預供擔保，免為假執行。
    事實及理由
一、按簡易訴訟之訴狀送達後，原告不得將原訴變更或追加他訴
    ，但請求基礎事實同一、擴張或減縮應受判決事項之聲明者
    ，不在此限，民事訴訟法第436條第2項、第255條第1項第2
    、3款分別定有明文。本件原告起訴時原請求：㈠、確認原告
    非車牌號碼0000-00號自用小客車（下稱系爭汽車）之所有
    權人；㈡、被告應給付原告新臺幣（下同）33,199元，及自
    起訴狀繕本送達翌日起至清償日止，按週年利率5％計算之利
    息。嗣於訴狀送達後，原告減縮聲明第2項之請求金額為30,
    311元（見本院卷第90頁），而核原告前、後聲明所據，均
    係基於其代被告墊付系爭汽車107年、108年牌照稅、燃料費
    此同一事實，僅按照單據金額予以減縮聲明，自與上揭規定
    相符，爰予准許。
二、被告未於言詞辯論期日到場，核無民事訴訟法第386條各款
    所列情形，爰依原告之聲請，由其一造辯論而為判決。
三、原告主張：原告先前為系爭汽車之所有權人，但於民國106
    年9月20日已將之出售予訴外人周可軒，僅未辦理車籍登記
    。嗣於107年4月22日凌晨0時許，因訴外人即被告胞兄曾炳
    城駕駛系爭汽車與訴外人潘秋樺發生交通事故，且潘秋樺之
    家屬對原告提起民事訴訟，原告始知系爭汽車已輾轉讓售予
    被告。現因系爭汽車之監理資料仍登記為原告所有，導致相
    關交通違規罰鍰、汽車燃料費繳納等，均列原告為義務人而
    與事實不符，爰依法提起本訴，確認原告非系爭汽車之所有
    權人。此外，系爭汽車107年、108年之牌照稅、燃料稅均係
    由原告代被告繳納，遂依民法無因管理、不當得利之法律關
    係，請求被告返還107年、108年牌照稅、燃料費、逾期罰款
    合計30,311元等語。聲明：㈠、確認原告非系爭汽車之所有
    權人；㈡、被告應給付原告30,311元，及自起訴狀繕本送達
    翌日起至清償日止，按週年利率5％計算之利息。
四、被告未於言詞辯論期日到場，亦未提出書狀作任何聲明或陳
    述。
五、本院之判斷：
㈠、按確認法律關係之訴，非原告有即受確認判決之法律上利益
    者，不得提起之；確認證書真偽或為法律關係基礎事實存否
    之訴，亦同，民事訴訟法第247條第1項定有明文。又所謂即
    受確認判決之法律上利益，係指法律關係之存否不明確，原
    告主觀上認其在法律上之地位有不安之狀態存在，且此種不
    安之狀態，能以確認判決將之除去者而言，若縱經法院判決
    確認，亦不能除去其不安之狀態者，即難認有受確認判決之
    法律上利益。另若被告對原告主張之法律關係，自始無爭執
    ，即法律關係之存否並無不明確之情形，尚不能謂原告有即
    受確認判決之法律上利益(最高法院96年度台上字第920號判
    決意旨參照)。
㈡、原告主張其先前為系爭汽車之所有權人，但於106年9月20日
    已將之出售予周可軒，僅未辦理車籍登記；嗣於107年4月22
    日凌晨0時許，因被告胞兄曾炳城駕駛系爭汽車與潘秋樺發
    生交通事故，潘秋樺之家屬對原告提起民事訴訟，原告始知
    系爭汽車已輾轉讓售予被告等節，雖有提出汽車權利讓渡書
    、汽車讓渡使用委託書、中古汽車合約書、本院109年度訴
    字第83號判決檢索資料（即潘秋樺之家屬對系爭汽車之實際
    車主即被告，以及駕駛人曾炳城請求損害賠償之民事判決書
    ）等件為證（見本院卷第15至27頁），且經本院調取109年
    度訴字第83號民事卷宗資料、107年度交訴字第22號刑事卷
    宗（即曾炳城與潘秋樺發生交通事故，所涉過失致死犯行之
    刑事卷證）資料核閱無訛，而堪信實。惟原告提起本件訴訟
    前，未曾與被告接觸過，且被告未就系爭汽車之所有權對原
    告表示爭執一節，已據原告自承明確（見本院卷第90頁），
    則被告對原告主張之所有權既未見有任何爭執，揆引前揭說
    明，原告訴之聲明第1項仍訴請確認其非系爭汽車之所有權
    人，自難認有何即受確認判決之法律上利益，應無從准許，
    當予駁回。至原告雖主張系爭汽車之監理資料仍登記其為所
    有權人，導致相關交通違規罰鍰、汽車燃料費繳納等，均以
    原告為義務人，而與事實不符云云。然而，原告本件係對被
    告提起確認之訴，其判決效力本無從及於訴外人，此項危險
    並非對被告提起確認訴訟所得除去（最高法院100年度台上
    字第378號判決意旨可資參照），原告前詞主張與其可否提
    起確認之訴，應屬二事，併予敘明。
㈢、次按無法律上之原因而受利益，致他人受損害者，應返還其
    利益；雖有法律上之原因，而其後已不存在者，亦同，民法
    第179條定有明文。本件原告雖無受確認判決之法律上利益
    ，致不得對被告訴請確認其非系爭汽車之所有權人，但系爭
    汽車確實已由被告輾轉取得所有權，既經本院認定如上，則
    審諸汽車之稅捐、規費、罰鍰等，本應由所有權人負擔，又
    原告已代繳系爭汽車107年、108年牌照稅、燃料費、逾期罰
    款合計30,311元，亦有原告提出之臺南市政府財政稅務局10
    7年、108年全期使用牌照稅繳納證明、繳費明細、法務部行
    政執行署臺南分署通知、收據等件可參（見本院卷第29至41
    頁），則上開本應由被告負擔之金額，卻由原告代為繳納，
    是原告依不當得利之法律關係，請求被告返還代墊此部分之
    費用共30,311元，即屬有據，應予准許。
六、綜上所述，原告依不當得利之法律關係，請求被告給付30,3
    11元，及自起訴狀繕本送達翌日即111年8月10日起至清償日
    止（起算依據見本院卷第79頁之送達證書），按週年利率5％
    計算之遲延利息，為有理由，應予准許；逾此範圍，則無理
    由，應予駁回。至原告依無因管理法律關係請求被告給付30
    ,311元部分，因本院已認其依不當得利所為之請求屬有理由
    ，就此部分自不再論述，併此說明。
七、原告勝訴部分，係適用簡易訴訟程序為被告敗訴之判決，依
    民事訴訟法第389條第1項第3款規定，應職權宣告假執行。
    另依同法第392條第2項規定，職權宣告被告如預供擔保，免
    為假執行。
八、本件事證已臻明確，兩造其餘攻擊防禦方法及舉證，經核與
    判決結果不生影響，無逐一論列之必要，併予敘明。
九、訴訟費用負擔之依據：民事訴訟法第79條。本件訴訟費用額
    ，依後附計算書確定如主文所示之金額。
中　　華　　民　　國　　111 　年　　9 　　月　　20　　日
          　　　　旗山簡易庭  法　　　官  楊博欽
以上正本係照原本作成。
如不服本判決，應於送達後20日內，向本院提出上訴狀並表明上
訴理由，如於本判決宣示後送達前提起上訴者，應於判決送達後
20日內補提上訴理由書（須附繕本）。　　　　　　　　　
中　　華　　民　　國　　111 　年　　9 　　月　　20　　日
      　　　　　　　　　　　　書　記　官  陳秋燕　　
訴訟費用計算式：
裁判費（新臺幣）   1,000元
合計               1,000元